最高法院民事判決　　　　　　　　　　　　　　　九十一年度台上字第二四九七號
　　上　訴　人　何 啟 瑞
　　　　　　　　林 茂 榮
　　共　　同
　　訴訟代理人　傅 祖 聲律師
　　　　　　　　陳 蒨 儀律師
　　上　訴　人　蓋 永 生
　　被 上訴 人　高 章 和
　　　　　　　　陳 池 春即.
　　　　　　　　高 翁 花
　　　　　　　　高 雅 牽
　　　　　　　　高 墀 樹
　　　　　　　　高 萬 盛
　　　　　　　　　　　　　右.
　　　　　　　　陳 高 滿
　　　　　　　　蔡 高 桂
　　　　　　　　李高清雪
　　　　　　　　林 一 蓮
　　　　　　　　陳 俊 良
　　　　　　　　凌 秋 華
　　　　　　　　高 樹 垔
　　　　　　　　高 雙 鵬
　　　　　　　　高 文 鴻
　　　　　　　　高 冠 生
　　　　　　　　高陳花子
　　　　　　　　高 春 榮
　　　　　　　　高 進 財
　　　　　　　　高 國 維
　　　　　　　　高 國 盛
　　　　　　　　高 金 花
　　　　　　　　高 金 英
　　　　　　　　高 金 珠
　　　　　　　　李高素華
　　　　　　　　蘇高雪嬌
　　　　　　　　高 梅 華
　　　　　　　　高 仙 吉
　　　　　　　　劉高玉梅
　　　　　　　　高 富 子
　　　　　　　　高 烶 區
　　　　　　　　莊 進 財
　　　　　　　　高 銓 煙
　　　　　　　　高 銓 卿
　　　　　　　　高 明 見
　　　　　　　　高 敏 真
　　　　　　　　吳 高 畫
　　　　　　　　涂 修 銘
　　　　　　　　　　　　　送.
　　　　　　　　高 美 錦
　　　　　　　　高 柏 壽
　　　　　　　　高 柏 隆
　　　　　　　　高 由 松
　　　　　　　　高 和 子
　　　　　　　　高 崇 堯
　　　　　　　　高 慧 芬
　　　　　　　　高 慧 玲
　　　　　　　　高 慧 芳
　　　　　　　　高 慧 珍
　　　　　　　　高 彩 雲
　　　　　　　　高 泉 焜
右當事人間請求分割共有物事件，上訴人對於中華民國九十一年四月二十二日台灣高
等法院第二審更審判決（九十年度重上更(一)字第一二二號），提起上訴，本院判決如
左：
    主  文
原判決廢棄，發回台灣高等法院。
    理  由
查上訴人提起本件分割共有物之訴部分，其訴訟標的之法律關係對於共同訴訟之各人
必須合一確定，故雖僅由上訴人何啟瑞、林茂榮提起第三審上訴，但依民事訴訟法第
五十六條第一項第一款規定，其效力及於同造未提起上訴之蓋永生，爰將之併列為上
訴人；又上訴人何啟瑞、林茂榮固祇對被上訴人高章和以次六人提起第三審上訴，惟
依同條項第二款規定，其效力亦及於該六人以外之其餘被上訴人，自應將之同列為被
上訴人，合先明。
本件原審將第一審所為辦理繼承登記暨分割共有物之判決全部廢棄，發回第一審法院
，係以：李建民律師於第一審並未受被上訴人高樹垔委任為訴訟代理人，第一審竟逕
列該律師為高樹垔之訴訟代理人，並將再開辯論及指定民國八十四年四月二十日言詞
辯論期日之通知，送達於該律師，而未合法送達於高樹垔，即逕對被上訴人高樹垔為
實體判決，訴訟程序顯有重大瑕疵，因維持審級制度之必要，爰將第一審判決廢棄，
發回第一審法院等詞，為其判斷之基礎。按第一審之訴訟程序有重大之瑕疵者，第二
審法院得廢棄原判決，而將該事件發回原法院，僅以因維持審級制度認為必要時為限
，民事訴訟法第四百五十一條第一項固定有明文，但所謂因維持審級制度認為必要，
而得將該事件發回原法院，係指若不將該事件發回，則該當事人即不能在該一審級為
訴訟行為，實施其攻擊防禦方法，致有受不利益判決之虞，而無異少經一審級保護者
而言。查本件第一審訴訟程序，被上訴人高樹垔未受合法之通知，第一審即為判決，
其訴訟程序雖有重大之瑕疵，惟被上訴人高樹垔在第一審承當訴訟時，已主張按第一
審判決附表所示「甲案」之分割方法為判決（見第一審訴更字卷(三)第六０頁），而第
一審法院亦依此分割方法為分割共有物之判決，則被上訴人高樹垔縱未在第一審為訴
訟行為，亦無受該審級為不利益判決之虞，自難謂仍有上開條項但書規定之適用。原
審疏未注及，遽將第一審判決廢棄，發回台灣台北地方法院，已有違誤。又上訴人另
請求被上訴人高春榮等人辦理繼承登記部分，業因該被上訴人未提起第二審上訴而告
確定，原審併將該部分判決予以廢棄發回，亦有可議。上訴論旨執以指摘原判決不當
，求予廢棄，非無理由。
據上論結，本件上訴為有理由。依民事訴訟法第四百七十七條第一項、第四百七十八
條第一項，判決如主文。
中      華      民      國    九十一    年     十二     月     十二     日
                              最高法院民事第五庭
                                  審判長法官  顏  南  全
                                        法官  蘇  達  志
                                        法官  許  澍  林
                                        法官  葉  勝  利
                                        法官  劉  福  聲
　　　右正本證明與原本無異
 　　　　　                              　　 書  記  官
中      華      民      國    九十一    年     十二     月    二十四    日
